臺灣桃園地方法院刑事判決　　　　　　　94年度訴字第1179號
公　訴　人　臺灣桃園地方法院檢察署檢察官
被　　　告　丁○○
　　　　　　　　　　號
選任辯護人　吳德讓律師
右列被告因強盜案件，經檢察官提起公訴（九十三年度偵字第五
一五八號），本院判決如左：
    主  文
丁○○踰越牆垣竊盜，處有期徒刑捌月。提袋壹只沒收。又踰越
安全設備竊盜，為脫免逮捕，當場施強暴，處有期徒刑柒年陸月
。提袋貳只沒收。應執行有期徒刑捌年。提袋貳只沒收。
    事  實
一、丁○○意圖為自己不法之所有，於民國九十四年一月十五日
    晚間某時，攜帶其所有供其行竊所用之提袋一只，至桃園縣
    楊梅鎮○○路二００號中華精密工業股份有限公司（下稱中
    華公司），攀爬該公司廠房前之圍牆（由底部八、九十公分
    之水泥女兒牆及其上之鐵欄杆組成，全高約一公尺七、八十
    公分）進入廠區，竊取置於該處廠區內約二十公斤之鋁廢料
    ，得手後將之轉賣現金後供己花用。又另行基於意圖為自己
    不法所有之犯意，於同年月二十九日四時許，攜帶其所有供
    其行竊所用之提袋二只（其中一只為其前次行竊時所攜帶者
    ），先爬越中華公司前開圍牆進入廠區，再攀爬該公司廠區
    內倉庫氣窗進入倉庫後，隨手拿取該處之剪刀一把以之裁剪
    中華公司所有置於該處之銅、鎳廢料，並將之裝入其所攜前
    來之提袋內。適中華公司員工乙○○、丙○○及甲○○○○○○○○○○○○○○○○○由監視器內觀看到丁○○前開竊取廢料行為，遂
    商議由丙○○進入丁○○行竊之倉庫，乙○○及甲○○○○○○○○○○○○○○○○○則守候於倉庫外防止丁○○脫逃之方式共同圍捕
    丁○○。嗣丙○○手持高爾夫球桿進入前開倉庫內，見丁○○猶在該處繼續裁剪、裝填銅廢料，遂在距離丁○○約三、
    四公尺處出言喝止丁○○，丁○○聞聲即奔向丙○○，丙○○見狀即出手逮捕丁○○，然丁○○為求脫免逮捕，便揮手
    推開丙○○而對之施強暴，致丙○○受有左手中指挫傷之傷
    害（傷害部分未據告訴），並欲奪取丙○○所持之高爾夫球
    桿，惟因乙○○等人在倉庫外呼喊，丁○○因而收手轉身攀
    爬倉庫氣窗而出。斯時在倉庫外守候之乙○○及甲○○○○○○○○○○○○○○○○○見丁○○躍出氣窗，便喝令丁○○不許擅動，然
    丁○○仍繼續奔至圍牆邊欲逃離現場，乙○○與甲○○○○○○○○○○○○○○○○○見狀即隨後分自左右揪住丁○○衣服及手臂並一
    度將丁○○壓制於地，然丁○○即揮手、腳踢以反抗、掙脫
    ，而對之施強暴，致使乙○○之鼻子因遭丁○○手肘撞擊而
    血流不止（傷害部分業已撤回）。終因乙○○與甲○○○○○○○○○○○○○○○○○不敵丁○○，而為丁○○掙脫後由排水溝逃離。
    嗣於同年二月十五日，丁○○始為警據報查獲。
二、案經桃園縣政府警察局楊梅分局報請臺灣桃園地方法院檢察
    官偵查起訴。
    理  由
一、訊據被告丁○○於本院審理時坦承有於九十四年一月十五日
    ，攜帶提袋一只，踰越中華公司圍牆而入內竊取鋁廢料二十
    公斤，伊所攜帶之提袋，係同年月二十九日行竊時所攜帶之
    二只提袋中之一只等情不諱（見九十四年十月五日審理筆錄
    ），並經證人乙○○於本院審理時證稱：九十四年一月十五
    日曾發現中華公司之廢料遭竊（見本院九十四年九月十四日
    審理筆錄），證人丙○○於本院審理時證述：九十四年一月
    二十九日本案發生前一星期，中華公司開始有遭竊情形，伊
    就責問管理人員，並調取監視錄影帶查看，發現確實有人入
    內行竊，經調整該監視影帶播放速率，可清楚看見所錄內容
    ，當時伊覺得行竊之人很面熟，但無法確定係何人。但該行
    竊之人身形與被告相同，因為頭部某處之頭髮很稀疏（見本
    院九十四年九月十四日審理筆錄）等語明確，被告前開竊盜
    犯行堪以認定。
二、被告丁○○固坦承有於九十四年一月二十九日踰越中華公司
    圍牆，並攀爬公司內倉庫氣窗而進入倉庫行竊，惟辯稱：伊
    未對工廠人員施暴，當時伊手無寸鐵，而工廠人員分持高爾
    夫球桿及鋁棒毆打伊，伊只是本能以手護頭及逃跑，並未毆
    打工廠人員，也沒有要防護贓物云云。然查：
（一）被告於本院審理時自承：伊於九十四年一月二十九日至中
      華公司行竊，該處廠房前門有鐵欄杆，伊攜帶二只袋子翻
      過鐵欄杆進去公司，再爬氣窗進入倉庫行竊等語（見本院
      九十四年十月四日審理筆錄），並經證人乙○○於本院審
      理時證述：伊由監視錄影帶中看到被告從氣窗跳進來時，
      手上拿著長約四十公分，寬大約二十公分的袋子。因為伊
      廠區之廢料為長條狀沒有辦法直接放進袋子內，所以被告
      要用剪刀剪掉銅料帶，才能放置在其所攜帶之袋內，伊確
      有從監視影帶中看到被告裁剪銅料帶後，再將銅料帶放入
      袋中，且案發後也在現場發現被告所使用之剪刀。中華公
      司廠房圍牆高度約一米七、八左右，底下為八、九十公分
      之水泥女兒牆，其上為鐵欄杆（見本院九十四年九月十四
      日審理筆錄）；證人丙○○於本院審理時證稱：九十四年
      一月二十九日四時許，伊由監視器看到一個人影從氣窗跳
      下，後來該人跑到廢料堆處開始裁剪廢料，要放入袋中，
      係伊公司之泰勞先認出竊賊身份，再經伊仔係一看確認就
      是伊公司離職員工邱坤瑩，邱坤瑩即被告原來之姓名。事
      後伊清點遭竊現場有二只袋子，一個裝滿銅廢料，一個沒
      有裝滿（見九十四年九月十四日審理筆錄）等語明確。被
      告確有於前開時地踰越中華公司廠房外圍牆，並攀爬氣窗
      僅入倉庫行竊。至被告雖否認有以剪刀裁剪所竊之廢料，
      然被告確有以剪刀裁剪廢料一情，業據證人乙○○、丙○○證述明確如上，且觀諸卷附之查獲現場照片（見九十四
      年度偵字第八０五０號偵查卷第一八頁），前開剪刀係置
      於被告裝滿所竊廢料之提袋中，而依被告所述，該剪刀原
      係置於工廠內，非伊所有，則苟被告並未使用前開剪刀，
      該剪刀何以會置於被告所攜用以裝置廢料之提袋中？故由
      該剪刀放置位置觀之，顯係被告以之裁剪廢料，後於竊盜
      犯行突為查覺時，尚不及收取而隨手置於提袋之內。故被
      告辯稱未以剪刀裁剪廢料云云，要係卸責之詞，自無可採
      。被告確有攜帶兇器，踰越牆垣、安全設備竊盜一節，足
      堪認定。
（二）被告於前開竊盜犯行被發覺後，對前來圍捕之丙○○、乙○○及RITSANA TRAKUNROEK施強暴一節，業據證人丙○○
      於警詢時指稱：九十四年一月二十九日，伊與公司管理人
      員一起值班，約四時許，伊突然由監視器看到被告影由氣
      窗跳下，跑到廢料堆處開始裁剪，伊便告訴其他人竊賊來
      了，並聯絡保全前來幫忙。伊與同事討論後，本來要由伊
      一人前去圍捕，但為避免被告逃跑，所以決定另由乙○○
      及泰勞甲○○○○○○○ ○○○○○○○○○○ 在外面攔截。當時被告還在
      剪及裝銅廢料，伊手持高爾夫球桿在接近被告約三、四公
      尺處，大喊要求被告不要動，並叫被告趴在地上，被告從
      鐵堆中站起來向伊跑來，將伊推開且搶伊之高爾夫球桿，
      當時乙○○他們在外面喊，被告便轉身要逃跑，伊在後面
      抓住被告衣服，但被仍為被告甩動身體掙脫，而後被告爬
      上鐵架從氣窗出去，事後伊覺得手很痛，去看醫生才發現
      手受傷，被告除了閃避不讓伊抓住外，還將伊推開，並推
      掉伊手，不讓伊抓住（見本院九十四年九月十四日審理筆
      錄），足證被告有推開丙○○以達脫免逮捕之目的，其施
      強暴已明。再者，證人丙○○又稱：當時廠房內是一個很
      大的空間，被告除伊之方向外，還可以有其他方向可逃，
      被告所在之處很空曠，被告可以向四周逃（見本院九十四
      年九月十四日審理筆錄），被告既可選擇其他方向逃離以
      避免丙○○之逮捕，且以彼時丙○○約五十七歲，年歲已
      高，而被告正值青壯，被告欲朝空曠處逃離本非難事，然
      被告竟不向其他方向逃離，而逕朝丙○○之方向行之，且
      與丙○○正面相迎，顯見被告有排除丙○○逮捕之意，而
      當時丙○○手持高爾夫球桿，被告欲排除其逮捕，必對丙○○施以強暴，使丙○○不能對之逮捕，而達逃離之目的
      ，故堪信被告確有對丙○○施強暴之行為。又證人乙○○
      於本院審理時證述：九十四年一月二十九日約四時許，伊
      公司之偵測器發出警訊出來，伊由監視器看到被告自氣窗
      侵入，為避免竊賊逃逸，便由丙○○進入被告行竊之廠房
      查看，伊與泰勞甲○○○○○○○ ○○○○○○○○○○ 在被告行竊之廠房
      外面等候以圍捕，後來伊就看到被告從廠房之氣窗跑出來
      ，伊叫被告不要動，被告仍要衝到圍牆邊，伊與甲○○○○○○○○○○○○○○○○○ 便往前追，一人一邊揪住被告之衣服和手臂
      ，被告要掙脫便以手揮開，在過程中伊之鼻子遭被告手肘
      打到而血流不止，且中間有一度渠等將被告壓制在地，被
      告為掙脫便有腳踢之動作，因為被告身形壯碩，且對公司
      地形十分瞭解，所以掙脫後便由排水溝之涵洞逃離（見本
      院四年九月十四日審理筆錄）等語綦詳，且證人丙○○受
      有左手中指挫傷之傷害，亦有診斷證明書一紙在卷可佐。
      證人丙○○、乙○○與被告並無夙怨嫌隙，當無必要甘冒
      偽證重責虛構前開情節誣陷被告，況依證人丙○○、乙○○前開所述，被告與丙○○先在被告所行竊之倉庫內遭遇
      一次，復於被告翻越氣窗後再遇於外守候追捕之乙○○及
      泰勞甲○○○○○○○ ○○○○○○○○○○ ，果被告未曾反擊，則以證人
      三人之眾，且持有工具，計畫分頭圍捕被告之情況下，被
      告何以能一再逃離證人層層埋伏追捕？又果如被告所辯其
      係處於遭證人一再追打，僅能以手護身之情況，其又有何
      餘力攀爬氣窗而逃離行竊現場？顯見被告確有於遭證人丙○○、乙○○發覺其竊盜行為後，為脫免逮捕，而對證人
      丙○○、乙○○施以推擠之腕力。
（三）再按刑法第三百二十九條所謂當場，固不以實施竊盜或搶
      奪者尚未離去現場為限，即已離盜所而尚在他人跟蹤追躡
      中者，仍不失為場，此有最高法院二十八年上字一九八四
      號判例意旨可資參照。本件證人丙○○、乙○○等人查覺
      被告前開竊盜犯行後，決議以丙○○至被告行竊之倉庫，
      乙○○及泰勞在倉庫外守候防止被告逃逸之方式分頭圍捕
      被告，故丙○○與乙○○等人雖分處倉庫內二地外，然此
      二處均為證人推測被告脫逃動線後預定先安排之追捕動線
      範圍，渠等之圍捕行為應視為一體。故被告雖於推擠證人
      丙○○而排除追捕後踰越倉庫氣窗逃離原來行竊場所，然
      旋遇在外守候以防被告逃逸之證人乙○○等人，被告仍處
      於證人丙○○等人預先追捕範圍內，則被告於追捕過程中
      ，對證人乙○○等人施強暴，自亦該當刑法第三百二十九
      條所定「當場」實施強暴之要件。
（四）綜上，被告確於其於實施竊盜犯行時遭證人丙○○、乙○○發現後，思欲逃跑以免遭逮捕，乃以手腳對證人丙○○
      、乙○○之身體為推擠，其以此外力加諸證人之身，自屬
      對證人之強暴無疑。被告此部分之行為即已使其原竊盜之
      行為該當於準強盜罪之要件。本件事證明確，被告前開犯
      行，應予依法論科。
三、按刑法第三百二十一條第一項第三款之攜帶兇器竊盜罪，係
    以行為人攜帶兇器竊盜為其加重條件，此所謂兇器，其種類
    並無限制，凡客觀上足對人之生命、身體、安全構成威脅，
    具有危險性之兇器均屬之，且祇須行竊時攜帶此種具有危險
    性之兇器為已足，並不以攜帶之初有行兇之意圖為必要，此
    有最高法院七十九年臺上字第五二五三號判例足資參照。又
    上開所謂之「攜帶兇器」，只須行竊時攜帶具有危險性之物
    為已足，並不以將該兇器自他地攜往行竊地為必要，亦即不
    論其係於未行竊前即攜帶持有或在竊盜現場臨時拾取持用，
    亦不問該兇器為何人所有均屬之。證人乙○○於本院證述時
    證稱無法確定被告行竊之剪刀究為被告攜帶前來抑或中華公
    司所有之物（見本院九十四年九月十四日審理筆錄），然果
    前開剪刀非屬中華公司所有之物，突出現於遭竊現場，衡諸
    常情，證人乙○○當對此當印象深刻，不致無法辨識，且剪
    刀為日常生活用品，置於本件案發地點亦非違反常情之事，
    故被告所稱前開剪刀係其進入倉庫後，在袋子上所發現一節
    ，尚可採信，然縱被告用以行竊之剪刀係被告在竊盜現場臨
    時所拾取，非被告所有，然前開剪刀屬金屬尖銳器具，於客
    觀上得持以攻擊人身，對人之生命、身體、安全構成威脅，
    具有相當危險性，揆諸前揭判例意旨及說明，自與刑法第三
    百二十一條第一項第三款之構成要件相當。而同條項第二款
    所定毀越牆垣或其他安全設備，係指有毀損或踰越二者行為
    之一即該當，而所謂「牆垣」，係指土磚推砌而成圍牆，「
    其他安全設備」，指門扇牆垣以外，依通常觀念足認防盜之
    一切設扇牆垣同其性質，依社會通常觀念足以認為防盜之設
    備而言。本件中華公司之圍牆係以水泥女兒牆及欄杆組成，
    自屬牆垣，而氣窗具有防閑作用，應屬安全設備，被告攀爬
    圍牆後翻越氣窗進入倉庫行竊，自係踰越牆垣、安全設備。
    再按竊盜罪既遂與未遂之區別，應以所竊之物已否移入自己
    權力支配之下為標準。若已將他人財物移歸自己所持，即應
    成立竊盜既遂罪。至其後將已竊得之物遺棄逃逸，仍無妨於
    該罪之成立，亦有最高法院十七年上字第五０九號判例可資
    參照。本件被告已將所竊廢料置入所攜前來之提帶內，斯時
    前開廢料業已處於被告可隨時搬移、處分之實力支配範圍下
    ，被告竊盜行為已達既遂，至被告行竊後是否順利將所竊之
    物搬離，應屬其處分贓物之行為，與竊盜行為之既、未遂判
    斷無涉。再被告踰越牆垣、安全設備後持剪刀行竊，是其已
    犯有刑法第三百二十一條第一項第二款、第三款之加重竊盜
    罪。被告於前開竊盜犯行為證人丙○○、乙○○察覺後，為
    脫免逮捕，先對丙○○施強暴，復踰越屬安全設備之氣窗欲
    脫逃，再對守候於該處繼續追捕之乙○○施暴，依刑法第三
    百二十九條規定，即應以強盜論。且被告於竊盜後為脫免逮
    捕，對證人丙○○、乙○○施強暴而為強盜之犯行過程中，
    另有逾越安全設備之情形，應論以刑法第三百三十條第一項
    之加重強盜罪。
四、是核被告於九十四年一月十五日攀爬圍牆進入中華公司行竊
    之所為，係犯刑法第三百二十一條第一項第二款踰越牆垣加
    重竊盜罪，被告於九十四年一月二十九日攀爬圍牆及氣窗進
    入中華公司倉庫內行竊，並於竊盜後為脫免逮捕，先對前來
    圍捕之丙○○施強暴，再踰越安全設備後，復對乙○○施強
    暴之所為，係犯刑法第三百二十九條之準強盜罪，而有同法
    第三百二十一條第一項第二款之情形，應依同法第三百三十
    條第一項加重準強盜罪論處。起訴書雖未論述被告前開九十
    四年一月十五日之竊盜犯行，然經檢察官於九十四年十月五
    日本院審理時當庭追加起訴此部份犯罪事實（見本院九十四
    年十月五日審理筆錄），本院自得一併審酌。又按犯強盜罪
    ，於實施強暴行為之過程中，如別無傷害之故意，僅因拉扯
    致被害人受有傷害，乃施強暴之當然結果，固不另論傷害罪
    ；然因強盜罪非以傷害人之身體為當然之手段，若具有傷害
    犯意且發生傷害之結果，自應另負傷害罪責，如經合法告訴
    且與強盜罪有方法結果之牽連關係，即應依刑法第五十五條
    之規定處斷，此有最高法院二十年上字第一七七六號判例、
    最高法院九十一年臺上字第五二０一號判決、五十七年臺上
    字第一九六六號判決、五十一年臺上字第一八二０號判決可
    資參照。觀諸證人乙○○受傷部位位於鼻子，果被告僅是單
    純拉扯，應僅會導致證人乙○○與其接觸之手部受傷，豈會
    傷及證人乙○○之鼻子，足見被告前開傷害行為，非僅只單
    純之拉扯，而係積極主動攻擊廖，其前開傷害行為並非強暴
    之當然結果，然證人乙○○於檢察官偵查中業已撤回告訴，
    而揆諸前開說明，被告所犯傷害罪與強盜罪間有方法目的之
    牽連關係，爰不另為不受理之諭知。再刑法第五十六條規定
    連續數行為而犯同一罪名者，以一罪論。再所謂「同一之罪
    名」，係指基於概括之犯意，連續數行為，觸犯構成犯罪要
    件相同之罪名者而言，此有大法官會議第一五二號解釋足資
    遵循，查竊盜罪與強盜罪，一係以和平秘密方法乘人不知而
    竊取他人之動產，另一則為乘人不備公然奪取他人之動產，
    二者之構成犯罪要件差異甚大，自不得以連續犯論擬，故被
    告所犯上開加重竊盜與加重強盜二罪間，犯意各別，行為互
    殊，觸犯構成要件相異之罪名，自應分論併罰。被告正值青
    壯，不循正途以營生，一再至中華公司行竊，甚或於竊盜犯
    行遭人察覺後，為脫免逮捕，當場對證人丙○○、乙○○施
    強暴，非僅單純侵害他人財產，更進而危害人身安全，所生
    危害甚鉅，兼衡其素行、犯罪動機、智識程度，及於證人一
    再指述歷歷情況下，猶誣指係遭證人毆打，顯無悔意，犯罪
    後態度不佳等一切情狀，量處如主文所示之刑，並定應執行
    之刑，以資懲儆。至被告用以裝盛所竊物品之提袋二只（其
    中一只為被告二次竊盜均有攜帶），係被告所有，供其犯竊
    盜所用之物，業據被告自承在卷，爰均依刑法第三十八條第
    一項第二款之規定宣告沒收。至剪刀一把，應無證據證明係
    被告所有，自不就此為沒收之諭知。
據上論斷，應依刑事訴訟法第二百九十九條第一項前段，刑法第
三百二十一條第一項、第三百二十九條、第三百二十八條、第三
百三十條第一項、第五十一條第五款，第三十八條第一項第二款
、第三項，判決如主文。
本案經檢察官謝雯璣到庭執行職務。
中　　華　　民　　國　　94　　年　　10　　月　　19　　日
                              臺灣桃園地方法院刑事第九庭
                                  審判長法  官  林明洲
                                        法　官  胡芷瑜
                                        法　官  何燕蓉
上正本證明與原本無異。
如不服本判決，應於送達後十日內，向本院提出上訴狀。
                                        書記官  許弘樺
中　　華　　民　　國　　94　　年　　10　　月　　19　　日
附錄本案論罪科刑法條：
中華民國刑法第321條第1項
犯竊盜罪而有左列情形之一者，處六月以上、五年以下有期徒刑
：
一  於夜間侵入住宅或有人居住之建築物、船艦或隱匿其內而犯
之者。
二  毀越門扇、牆垣或其他安全設備而犯之者。
三  攜帶兇器而犯之者。
四  結夥三人以上而犯之者。
五  乘火災、水災或其他災害之際而犯之者。
六  在車站或埠頭而犯之者。
中華民國刑法第328條
意圖為自己或第三人不法之所有，以強暴、脅迫、藥劑、催眠術
或他法，至使不能抗拒，而取他人之物或使其交付者，為強盜罪
，處五年以上有期徒刑。
以前項方法得財產上不法之利益或使第三人得之者，亦同。
犯強盜罪因而致人於死者，處死刑、無期徒刑或十年以上有期徒
刑；致重傷者，處無期徒刑或七年以上有期徒刑。
第一項及第二項之未遂犯罰之。
預備犯強盜罪者，處一年以下有期徒刑、拘役或三千元以下罰金
。
中華民國刑法第329 條 (準強盜罪)
竊盜或搶奪，因防護贓物、脫免逮捕或湮滅罪證，而當場施以強
暴脅迫者，以強盜論。
中華民國刑法第330條第1項
犯強盜罪而有第三百二十一條第一項各款情形之一者，處七年以
上有期徒刑。
